臺灣高等法院民事裁定　　　　　　　 100年度抗更(一)字第23號
抗　告　人　汶萊商財富天空國際投資事業股份有限公司
　　　　　　WEALTH S.
法定代理人　翁一緯
相　對　人　周恩加
　　　　　　倪中慧
上列當事人間假扣押事件，抗告人對於中華民國100年1月10日臺
灣臺北地方法院100年度全字第66號所為裁定提起抗告，經最高
法院發回更審，本院裁定如下：
    主      文
原裁定廢棄。
抗告人以新臺幣壹佰萬元或同面額之遠東國際商業銀行無記名可
轉讓定期存單為相對人供擔保後，得對相對人之財產在新臺幣
佰萬元之範圍內為假扣押。相對人如為抗告人提供新臺幣佰萬
元擔保後，得免為或撤銷假扣押。
聲請、抗告及發回前再抗告訴訟費用由相對人負擔。
    理      由
一、按請求及假扣押之原因，應釋明之。前項釋明如有不足，而
    債權人陳明願供擔保或法院認為適當者，法院得定相當之擔
    保，命供擔保後為假扣押。民事訴訟法第526條第1項、第2
    項定有明文。所謂假扣押之原因，即債務人有日後不能強制
    執行或甚難執行之虞，或應在外國為強制執行者，同法第52
    3條亦有明定。又假扣押制度乃為保全債權人將來之強制執
    行，並得命其供擔保以兼顧債務人權益之保障，所設暫時而
    迅速之簡易執行程序，是民事訴訟法第523條第1項所稱「有
    日後不能強制執行或甚難執行之虞」之「假扣押之原因」者
    ，本不以債務人浪費財產、增加負擔或將其財產為不利益之
    處分，致達於無資力之狀態，或債務人移住遠方、逃匿無蹤
    或隱匿財產等積極作為之情形為限，祇須合於該條項「有日
    後不能強制執行或甚難執行之虞」之條件，即足當之。倘債
    務人對債權人應給付之金錢或得易為金錢請求之債權，經催
    告後仍斷然堅決拒絕給付，且債務人現存之既有財產，已瀕
    臨成為無資力之情形，或與債權人之債權相差懸殊，將無法
    或不足清償滿足該債權，在一般社會之通念上，可認其將來
    有不能強制執行或甚難執行之虞之情事時，亦應涵攝在內（
    最高法院98年度台抗字第746號裁定意旨參照）。
二、本件抗告人於原法院聲請意旨略以：抗告人於民國96年及97
    年陸續出資新台幣（未載幣別下同）5,000萬元，匯至薩摩
    亞商玫瑰園中國投資控股股份有限公司（下稱玫瑰園控股公
    司）設於荷蘭銀行香港分行（下稱香港分行）帳戶（下稱系
    爭帳戶），而為玫瑰園控股公司之股東。系爭帳戶於98年6
    月30日止尚有約港幣532萬8,282.85元，詎該公司董事長黃
    騰輝（抗告人併對黃騰輝聲請假扣押部分，經原法院裁定准
    許確定在案）竟於98年11月18日違法召開股東會，將原任董
    事全部解聘，選任相對人、黃騰輝為董事，黃騰輝並續任董
    事長，3人違法擔任董事後，竟將抗告人匯入前揭營運現金
    提領一空，經抗告人於99年12月13日以郵局存證信函催告相
    對人說明，仍置之不理，相對人侵占行為，對抗告人應負侵
    權行為損害賠償責任。茲相對人名下財產已所剩無幾，且與
    侵占之5,000萬元營運金不成比例、相差懸殊，相對人之財
    產業已無法或不足賠償抗告人之損害。因恐相對人脫產，致
    日後有不能執行或甚難執行之虞，並願供擔保以補釋明不足
    ，爰依民事訴訟法第522條、第526條第2項規定聲請假扣押
    ，以資保全。
三、查，抗告人於原法院就假扣押之請求即其對相對人有侵權行
    為損害賠償請求權、假扣押原因，業據提出荷盛國際顧問股
    份有限公司證明書、玫瑰園控股公司外國公司認許表、上海
    市君成律師事務所99年2月6日函、玫瑰園控股公司第3次股
    東會會議記錄、匯款單5紙、香港分行綜合月結單、國史館
    郵局第893號存證信函、收件回執、南投縣竹山鎮○○○段
    筍子林小段第254-3、254-7地號土地異動索引、最高法院98
    年台抗字第746號、97年台抗字第264號民事裁定、相對人98
    年度財產歸屬資料清單、綜合所得稅各所得資料清單、玫瑰
    園控股公司公司章程、98年2月10日股東會會議記錄、臺灣
    臺北地方法院檢察署檢察官99年度調偵字第504、505號不起
    訴處分書等以為釋明(見原法院卷第9頁至第32頁、本院100
    年度抗字第168號卷第9頁至第19頁、本院抗更(一)卷第24頁至
    第50頁），其釋明固有不足，惟抗告人陳明願供擔保以補釋
    明不足，揆諸前開說明，應准抗告人假扣押之聲請。相對人
    雖抗辯稱：抗告人將其所謂出資款匯入系爭帳戶後，出資款
    即為玫瑰園控股公司所有，縱抗告人主張相對人侵占該營運
    資金（相對人否認之），損害賠償之債權人應為玫瑰園控股
    公司，而非抗告人，抗告人未釋明與相對人間債之關係、債
    權、請求權基礎，及就債權債務侵權行為之成立等如何形成
    最低之相信，抗告人不符合民事訴訟法第522條第1項規定假
    扣押程序之債權人要件。又相對人已於99年12月20日以存證
    信函敘明將存摺、單據備齊於律師處並通知股東審閱，未對
    抗告人之存證信函置之不理。且抗告人自陳相對人於98年11
    月當選董事時，玫瑰園控股公司帳戶僅餘港幣54萬6113.34
    元，相對人何來侵占5,000萬元營運金？且抗告人提出之財
    產資料清單，已距今2年，相對人倪中慧課稅正常、周恩加
    名下亦有多檔股票投資，其無法釋明相對人達於無資力之狀
    態云云，固據提出最高法院100年度台抗字第380號民事裁定
    、台北仁杭郵局第1210號存證信函為證（見本院卷第10頁至
    第12頁、第59頁至第65頁）。惟按證明與釋明在構成法院之
    心證上程度未盡相同，所謂證明者，係指當事人提出之證據
    方法，足使法院產生堅強之心證，可以完全確信其主張為真
    實而言，與釋明云者，為當事人提出之證據未能使法院達於
    確信之程度，僅在使法院得薄弱之心證，信其事實上之主張
    大概為如此者有間，二者非性質上之區別，乃分量上之不同
    。是依當事人之陳述及提出之相關證據，倘依一般社會通念
    ，可使法院得薄弱之心證，信其事實上之主張大概為如此者
    ，自不得謂為未釋明。又假扣押保全程序，債權人就其請求
    及原因釋明之即足，法院僅就其是否合於假扣押之要件為形
    式審查，至於債權人之實體上權利之存否，尚非保全程序法
    院所得審認。本件抗告人就其對相對人之請求，主張相對人
    侵占抗告人匯入系爭帳戶之5,000萬元，抗告人對相對人有
    民法第184條第1項侵權行為損害賠償請求權(見原法院卷第3
    頁、本院抗更(一)卷第18頁至第19頁），業據提出前揭證據以
    為釋明，至是否有理由，乃屬本案實體審認之問題，非本件
    假扣押程序所得審究。而抗告人就假扣押原因，依抗告人提
    出相對人於98年綜合所得稅各類所得資料清單、財產總歸戶
    資料清單所示（見本院抗更(一)卷第47頁至第50頁），相對人
    倪中慧98年所得5筆共791,856元，財產有投資450萬元、25
    萬元、1萬2,030元3筆，相對人周恩加98年所得6筆共21萬5,
    450元，財產有投資600元、1,640元、680元、520元、330元
    、5,720元6筆，即抗告人就相對人應賠償之金錢，經催告後
    仍拒絕給付，且相對人現存之既有財產，與抗告人主張之債
    權相差懸殊，無法或不足清償滿足該債權，在一般社會之通
    念上，可認抗告人將來有不能強制執行或甚難執行之虞之情
    事，業據提出使法院信其主張為真之薄弱心證，揆諸前揭說
    明，抗告人就本件請求、假扣押原因已為釋明，相對人抗辯
    抗告人就請求、假扣押原因未為釋明云云，不足為採。原法
    院駁回抗告人假扣押之聲請，尚有未洽。抗告意旨指摘原裁
    定不當，求予廢棄，為有理由，爰將原裁定廢棄，改判如主
    文第二項所示。
四、據上論結，本件抗告為有理由，爰裁定如主文。
中    華    民    國   100    年    9     月    14    日
                    民事第八庭
                        審判長法  官  許正順
                              法  官  鄭威莉
                              法  官  蘇芹英
正本係照原本作成。
本裁定除以適用法規顯有錯誤為理由外，不得再抗告。如提起再
抗告，應於收受後10日內委任律師為代理人向本院提出再抗告狀
。並繳納再抗告費新台幣１千元。
中    華    民    國   100    年    9     月    15    日
                              書記官  陳韋杉